【裁判字號】    97,訴緝,24
【裁判日期】    970229
【裁判案由】    毒品危害防制條例
【裁判全文】
臺灣高雄地方法院刑事判決              97年度訴緝字第24號
公  訴  人  臺灣高雄地方法院檢察署檢察官
被      告  甲○○
上列被告因毒品危害防制條例案件，經檢察官提起公訴（96年度
毒偵字第8431號），被告於準備程序中就被訴事實為有罪之陳述
，經本院告知簡式審判程序之旨，並聽取被告與公訴人之意見後
，本院裁定進行簡式審判程序，判決如下：
    主  文
甲○○施用第一級毒品，累犯，處有期徒刑玖月。又施用第一級
毒品，累犯，處有期徒刑玖月，扣案第一級毒品海洛因壹包（檢
驗後重零點壹伍壹公克），沒收銷燬。應執行有期徒刑壹年肆月
，扣案第一級毒品海洛因壹包（檢驗後重零點壹伍壹公克），沒
收銷燬。
    事  實
一、甲○○前因施用毒品案件，經本院以87年度毒聲字第3581號
    裁定送觀察、勒戒後，認無繼續施用傾向，於民國87年11月
    27日觀察、勒戒執行完畢，並經台灣高雄地方法院檢察署檢
    察官以87年度偵字第26651 號為不起訴處分確定；復因施用
    毒品案件，經本院以88年度毒聲字第6433號裁定送觀察、勒
    戒後，認有繼續施用傾向，經同署檢察官聲請強制戒治並提
    起公訴，經本院以88年度毒聲字第7098號裁定送強制戒治，
    嗣經裁定停止強制戒治，復經撤銷停止強制戒治之裁定，於
    90年2 月13日強制戒治期滿執行完畢，另經本院以88年度訴
    字第1920號判處有期徒刑1 年確定，於91年2 月5 日縮刑期
    滿徒刑執行完畢；又因施用毒品案件，經同署檢察官聲請強
    制戒治並提起公訴，經本院以92年度毒聲字第2067號裁定送
    強制戒治，嗣經裁定停止戒治，於92年9 月26日停止處分出
    監，93年1 月9 日因法律修正報結，另經本院以92年度訴字
    第1576號判處有期徒刑1 年3 月，嗣經上訴，經台灣高等法
    院高雄分院以92年度上訴字第1609號駁回上訴確定，於94年
    4 月7 日縮刑期滿徒刑執行完畢。詎猶不知戒絕毒癮，明知
    海洛因係毒品危害防制條例第2 條第2 項第1 款所明定之第
    一級毒品，不得持有、施用，竟於90年2 月13日強制戒治期
    滿執行完畢釋放後5 年內，再犯上開施用毒品罪，復基於施
    用第一級毒品海洛因之犯意，於95年10月13日19時10分許，
    為警採尿前回溯48小時內之某時（不含公權力拘束自由期間
    ），在不詳處所，以將第一級毒品海洛因摻入香菸內吸食之
    方式，施用第一級毒品海洛因1 次，嗣於95年10月13日12時
    30分許，在高雄市○鎮區○○路517 號前，因另涉竊盜案件
    經警查獲，並徵得其同意採集尿液送驗，結果呈現嗎啡陽性
    反應。又基於施用第一級毒品海洛因之犯意，於95年11月8
    日15時35分許，為警採尿前回溯48小時內之某時（不含公權
    力拘束自由期間），在不詳處所，以將第一級毒品海洛因摻
    水加入注射針筒內注射之方式，施用第一級毒品海洛因1 次
    ，嗣於95年11月8 日15時50分許，在高雄市前鎮區○○○路
    高速公路橋下附近，因形跡可疑，經警盤查，扣得第一級毒
    品海洛因1 包（檢驗前重0.183 公克、檢驗後重0.151 公克
    ），並徵得其同意採集尿液送驗，結果呈現嗎啡陽性反應，
    始悉上情。
二、案經高雄市政府警察局前鎮分局、三民第一分局報請臺灣高
    雄地方法院檢察署檢察官偵查起訴。
    理  由
一、按被告甲○○所為係犯死刑、無期徒刑、最輕本刑為3 年以
    上有期徒刑以外之罪，其於準備程序中就被訴事實為有罪之
    陳述，經受命法官告知簡式審判程序之旨，並聽取公訴人、
    被告之意見後，本院合議庭認為適宜由受命法官獨任進行簡
    式審判程序，依刑事訴訟法第273 條之1 第1 項規定，裁定
    由受命法官獨任進行審判程序，合先敘明。
二、上揭事實，業據被告於警詢及本院審理時供承不諱，且被告
    於95年10月13日19時10分許、95年11月8 日15時35分許，為
    警查獲後，採集其尿液送檢驗之結果，均呈嗎啡陽性反應，
    有高雄市立凱旋醫院A00000000號、A00000000號濫用藥物尿
    液檢驗報告、高雄市政府警察局前鎮分局查獲煙毒麻醉藥品
    案件犯罪嫌疑人姓名對照表、毒品案件尿液送驗編號與真實
    姓名對照表各1 紙附卷可稽。且被告於95年11月8 日為警查
    獲時所扣獲疑似海洛因粉末之物品1 包，經檢驗亦呈第一級
    毒品海洛因陽性反應，有高雄市立凱旋醫院高市凱醫驗字第
    2913號濫用藥物成品檢驗鑑定書1 份在卷可佐。是被告之任
    意性自白核與事實相符，洵堪採為論罪科刑之依據。本案事
    證明確，被告上開施用毒品犯行，均堪認定。
三、按毒品危害防制條例前於92年7 月9 日修正公布，自93年1
    月9 日施行，觀之該條例第20條、第23條之立法理由，修正
    後毒品危害防制條例就施用毒品者，只於「初犯」及「5 年
    後再犯」二種情形，有其追訴條件之限制，即須於初犯經觀
    察、勒戒或強制戒治釋放後，5 年內均無施用毒品之行為，
    始能認其前所實施之觀察、勒戒或強制戒治已足遮斷毒癮，
    而得於5 年後再犯時，再予適用初犯之規定，重行觀察、勒
    戒等程式。倘5 年內已經再犯，被依法追訴處罰，縱其第3
    次（或第3 次以上）施用毒品之時間在初犯釋放5 年以後，
    即與「5 年後再犯」之情形有別，且因已於「5 年內再犯」
    ，顯見其再犯率甚高，原實施觀察、勒戒或強制戒治，已無
    法收其實效，而無5 年戒斷期之存在，自無再經觀察、勒戒
    及強制戒治之必要，應得逕行追訴處罰（最高法院95年台上
    字第1071號判決參照）。本件被告因施用毒品案件，經本院
    以87年度毒聲字第3581號裁定送觀察、勒戒後，認無繼續施
    用傾向，於87年11月27日觀察、勒戒執行完畢，並經台灣高
    雄地方法院檢察署檢察官以87年度偵字第26651 號為不起訴
    處分確定；復因施用毒品案件，經本院以88年度毒聲字第64
    33號裁定送觀察、勒戒後，認有繼續施用傾向，經同署檢察
    官聲請強制戒治並提起公訴，經本院以88年度毒聲字第7098
    號裁定送強制戒治，嗣經裁定停止強制戒治，復經撤銷停止
    強制戒治之裁定，於90年2 月13日強制戒治期滿執行完畢，
    另經本院以88年度訴字第1920號判處有期徒刑1 年確定；又
    因施用毒品案件，經同署檢察官聲請強制戒治並提起公訴，
    經本院以92年度毒聲字第2067號裁定送強制戒治，嗣經裁定
    停止戒治，於92年9 月26日停止處分出監，93年1 月9 日因
    法律修正報結，另經本院以92年度訴字第1576號判處有期徒
    刑1 年3 月，嗣經上訴，經台灣高等法院高雄分院以92年度
    上訴字第1609號駁回上訴確定等節，此有臺灣高雄地方法院
    檢察署刑案資料查註紀錄表、全國施用毒品案件紀錄表及臺
    灣高等法院被告前案紀錄表各1 份在卷可參，是被告於90年
    2 月13日強制戒治執行完畢釋放後，5 年內再犯上開施用毒
    品罪，並經判決處刑，則其再度犯本件施用毒品犯行，雖距
    前述強制戒治執行完畢釋放後已逾5 年，揆諸前開說明，仍
    應依法論科。
四、核被告所為，均係犯毒品危害防制條例第10條第1 項之施用
    第一級毒品海洛因罪。其持有第一級毒品海洛因之低度行為
    ，均為施用第一級毒品海洛因之高度行為所吸收，均不另論
    罪。被告上開二罪，相隔20日以上，並均分別經警查獲，其
    犯意已然切斷，犯意個別，行為互殊，應予分論併罰。公訴
    意旨雖認被告所犯上開二罪間有集合犯之單純一罪關係等語
    ，惟此經公訴人當庭更正上開二罪間應為數罪併罰之關係，
    本院爰據此審理之。再被告因施用毒品案件，經本院以92年
    度訴字第1576號判處有期徒刑1 年3 月，嗣經上訴，經台灣
    高等法院高雄分院以92年度上訴字第1609號駁回上訴確定，
    於94年4 月7 日縮刑期滿徒刑執行完畢，有臺灣高雄地方法
    院檢察署刑案資料查註紀錄表、臺灣高等法院被告前案紀錄
    表各1 份在卷可憑，其於刑之執行完畢後，5 年內故意再犯
    本件有期徒刑以上之各罪，均為累犯，應均依刑法第47條第
    1 項規定，加重其刑。本院爰審酌被告前經觀察、勒戒及強
    制戒治及處刑後，仍未能戒絕其毒癮而再次違犯施用毒品罪
    ，量刑本不應從輕，公訴意旨亦請求本院從重量刑，惟念其
    嗣已於本院審理中坦承犯行，態度尚可，且施用毒品乃自戕
    一己之身體健康，並具有病患性人格之特質，行為本身對社
    會所造成之危害並非直接、鉅大，且被告目前因罹患脊椎骨
    髓炎併四肢肌肉萎縮而無法站立及行走，亦有阮綜合醫療社
    團法人阮綜合醫院診斷證明書1 份在卷可稽，及其犯罪之動
    機、目的、手段等一切情狀，分別量處如主文所示之刑。又
    又被告犯罪後，中華民國九十六年罪犯減刑條例業於96年6
    月15日修正公布，並自同年7 月16日起施行。該條例第5 條
    規定：「本條例施行前，經通緝而未於中華民國九十六年十
    二月三十一日以前自動歸案接受偵查、審判或執行者，不得
    依本條例減刑。」本件被告犯罪時間雖均在該條例第2 條所
    定96年4 月24日減刑基準日之前，惟被告前經合法傳拘均未
    到庭，經本院於96年3 月9 日發布通緝，97年2 月5 日經警
    逮捕緝獲到案等情，有本院通緝書及歸案證明單各1 份在卷
    為憑，是被告既於該條例施行前經發布通緝，又非自動歸案
    接受審判，依上開減刑條例之規定，本件犯罪即不得邀減刑
    之寬典，附此敘明。至扣案疑似海洛因粉末1 小包，經檢驗
    含第一級毒品海洛因成分，已如前述，其包裝袋顯留有毒品
    之殘渣，而與其上殘留之毒品，衡情已難以分析剝離，亦無
    析離實益，當應整體視為毒品，不問屬於犯人與否，應依毒
    品危害防制條例第18條第1 項前段之規定宣告沒收銷燬之。
五、退併辦部分：
  (一)臺灣高雄地方法院檢察署96年度毒偵字第525 號、96年度毒
    偵字第662 號、96年度毒偵字第3519號併辦意旨略以：被告
    分別於95年11月28日下午4 時30分許起回溯48小時內某時、
    95年10月8 日上午11時15分許起回溯48小時內某時、及96年
    1 月1 日12時許、96年1 月6 日13時11分許為警採尿前回溯
    24小時內之某時，分別各施用第一級毒品海洛因1 次。因認
    與本案有集合犯之包括一罪關係，而移送併辦。
  (二)按集合犯係指立法者所制定之犯罪構成要件中，本即預定有
    數個同種類行為而反覆實行之犯罪而言，故是否集合犯之判
    斷，客觀上，自應斟酌法律規範之本來意涵、實現該犯罪目
    的之必要手段、社會生活經驗中該犯罪必然反覆實行之常態
    及社會通念等，主觀上，則視其反覆實施之行為是否出於行
    為人之一個犯意，並秉持刑罰公平原則，加以判斷之，稽以
    行為人施用毒品之原因，不一而足，其多次施用毒品之行為
    ，未必皆出於行為人之一個決意決定，且觀諸毒品危害防制
    條例第10條第1 項、第2 項施用毒品之構成要件文義衡之，
    實無從認定立法者本即預定該犯罪之本質，必有數個同種類
    行為而反覆實行之集合犯行，故施用毒品罪應非集合犯之罪
    。又行為人各次施用毒品之行為，均係為滿足各該次之毒癮
    ，於滿足毒癮後，該次行為即已完成，是各次均為各自獨立
    之行為，各具獨立性，其前後次施用毒品行為間，自無密接
    不可分之關係，各自獨立構成同一施用毒品罪責，顯然不合
    接續犯之構成要件。再參以刑法第56條修正理由之說明，謂
    「對繼續犯同一罪名之罪者，均適用連續犯之規定論處，不
    無鼓勵犯罪之嫌，亦使國家刑罰權之行使發生不合理之現象
    」、「基於連續犯原為數罪之本質及刑罰公平原則之考量，
    爰刪除有關連續犯之規定」等語，即係將本應各自獨立評價
    之數罪，回歸本來就應賦予複數法律效果之原貌。因此，就
    刑法修正施行後多次施用毒品之犯行，除行為人係基於單一
    犯意，於密切接近之時、地，多次施用毒品以達成該次解癮
    之目的者，因其各舉動係為同一解癮而為，故獨立性極為薄
    弱，難以強行分開，而仍應論以接續犯外，即應採一罪一罰
    原則，始符合前揭立法本旨（最高法院96年8 月2 日刑事庭
    會議決議意旨參照）。
  (三)經查：前開併案意旨所指被告施用第一級毒品海洛因之時間
    分別與前揭經論罪科刑部分之時間，相隔少則5 日，多則1
    、2 月以上，在時間上已有相當之差距，尚非於密切接近之
    時、地實行以達其同次解癮之目的，且依卷內事證，亦無證
    據證明被告於上開前後案之期間內，尚有其他施用第一級毒
    品之犯行，自難認被告在此期間內，主觀上有何施用第一級
    毒品之接續犯意或反覆施用第一級毒品之概括犯意，或客觀
    上有何反覆、延續實行之特徵。從而，上開併辦之施用第一
    級毒品犯行與前揭論罪科刑部分，並無接續犯或集合犯之包
    括一罪（實質上一罪）關係，自非起訴效力所及，本院就併
    案部分尚無從併予審理，應退由檢察官另為妥適之處理，併
    此敘明。
據上論斷，應依刑事訴訟法第273 條之1 第1 項、第299 條第1
項前段，毒品危害防制條例第10條第1 項、第18條第1 項前段，
刑法第11條、第47條第1 項、第51條第5 款規定，判決如主文。
本案經檢察官王朝弘到庭執行職務。
中    華    民    國    97    年    2    月     29    日
                  刑事第十三庭  法  官  郭宜芳
以上正本證明與原本無異。
如不服本判決，應於判決送達後10日內，向本院提出上訴狀。
中    華    民    國    97    年    3     月    3     日
                                書記官  何承育
附錄本判決論罪法條全文：
毒品危害防制條例第10條：
施用第一級毒品者，處6月以上5年以下有期徒刑。
施用第二級毒品者，處3年以下有期徒刑。


司法院資訊處製作；財團法人民間司法改革基金會備份。
